【裁判字號】    98,事聲,176
【裁判日期】    990311
【裁判案由】    消債聲明異議
【裁判全文】
臺灣高雄地方法院民事裁定             98年度事聲字第176號
聲  請  人  台北富邦商業銀行股份有限公司
法定代理人  甲○○
相  對  人  乙○○
上列當事人間消費者債務清理事件，異議人對於民國98年10月22
日本院98年度司執消債更字第277 號所為更生方案認可之裁定提
出異議，本裁定如下：
    主  文
異議駁回。
異議費用由異議人負擔。
    理  由
一、異議要旨略以：按消費者債務清理條例（下稱本條例）立法
    旨趣，在於協助負債者得以維持其基本生活、重建其經濟條
    件、並以調和債權人權益、減少其損失為要務。而維持相對
    人歷來之生活水平，更非應本條例所考量及保障者。惟相對
    人申報每月需支付房貸繳息新台幣（下同）15,000元為必要
    支出，對照當地高雄縣仁武鄉一般花費標準，已屬偏高，住
    居方式之考量應取決於客觀財務狀況而定。又原審以相對人
    未清償擔保債務4,737,721 元對照該房地現值總和2,605,40
    0 元仍不足清償，前開不動產縱經相對人處分或經強制執行
    予以拍賣，均不足清償其抵押債務。然惟不動產之客觀價值
    應參考市場交易行情，若以原審認定之「土地公告現值」、
    「房屋課稅現值」推定如上房地現值2,605,400 元，恐不免
    失之偏頗。況相對人所提示之財產目錄亦揭示其房地鑑價市
    值合計892 萬元，原審所採之房地現值似顯過於悖離市場交
    易行情，實難認為公允。實應逕予出售其不動產全數清償房
    貸後，仍有相當餘值可供償還部分無擔保債務，改以承租金
    廉宜之處所居住，竭其所能清償債務並修正其更生方案，方
    可謂公允，爰依法提出異議，請求廢棄原裁定等語。
二、按本條例之制定，乃為使負債務之消費者得依本條例所定程
    序清理其債務，保障債權人之公平受償，以謀求消費者經濟
    生活之更生，故除有本條例第63條所定之情形外，法院得斟
    酌裁量認可更生方案。查相對人95、96年所得各為8,753 元
    、921 元（聲請更生卷51-52 所得資料清單），換算每月薪
    資各為729 元、77元，然相對人陳報每月收入約25,000元（
    聲請更生卷45頁）。而所需部分，就其於更生方案陳報扶養
    母親陳黃絲每月3,000 元部分，因其母95至96年無所得，名
    下無財產（聲請更生卷76-78 頁所得資料及財產歸屬資料清
    單），確有不能維持生活之情形，衡情可認為尚屬相當；另
    扶養配偶洪月麗部分，惟查其名下有投資3 筆高達3,077,21
    0 元、汽車1 輛（聲請更生卷54頁財產歸屬資料清單），於
    95、96年度所得為17 ,240 元、12,027元（聲請更生卷55-5
    6 頁所得資料清單），如此財力，已得以自給自足無虞，自
    不計入受相對人扶養之列。是加計相對人每月必要生活費用
    應以98年臺灣省每人每月最低生活費計算為9,829 元，則相
    對人每月必要生活費用為12,829元（9829+3000 ），事實上
    每月所剩為12,171元（00000-00000 ）可供支用，在顧及相
    對人已獲准本院更生，從每月3,260 元、9,614 元，終以每
    個月為1 期，願每期清償10,000元作為最終清償更生方案，
    依本條例規定之最長期限8 年為還款期限，顯見已盡十分努
    力及誠信，無可置疑。在無同條例第63條所定不應認可之消
    極事由存在情況下，核符本條例意旨，確屬適當、公允，而
    且可行。
三、異議人雖認相對人之自用住宅應加以處分。惟為使負有自用
    住宅借款債務而瀕臨經濟困境之債務人，不必喪失其賴以居
    住之自用住宅而重建經濟生活，特設自用住宅借款特別條款
    制度，此觀本條例第54條規定自明，自不得不顧一切逕要已
    獲本院准予「更生」之相對人將其名下賴以供相對人及其配
    偶、子女一家4 口賴以安居（聲請更生卷4 、15、53頁戶籍
    資料、58、79頁家族系統表）之不動產即高雄縣仁武鄉○○
    街93號（聲請更生卷136 頁登記謄本），以「清算」程序處
    分清償債務，否則難免有違本條例更生之立法意旨。且相對
    人一旦頓失自宅憑藉，實質影響所及或不僅止於額外增加賃
    居處之每月支出租金負擔而已，對相對人之每月固定收入亦
    可能波及亦不定。何況，相對人之該不動產房地經本院民事
    執行處第3 次拍賣程序核定最低拍賣價額為5,120,000 元，
    雖足以清償抵押債權人高雄市第三信用合作社有擔保債權
    4,737,721 元，惟經三次未拍定，嗣經特別變賣程序，無人
    於公告3 個月內應買，而發給債權憑證，此有本院民事執行
    處97年6 月16日雄院高96執讓字第84502 號通知、債權憑證
    附卷可稽（見聲請更生卷第65-67 頁），顯見異議人陳稱相
    對人若處分其房地，以該房地鑑價市值達892 萬元，足清償
    抵押債務後尚有餘值清償無擔保債務云云，顯屬一廂情願，
    自不足採信。且原審所認定相對人每月可償還之金額應為10
    ,000元，照此分8 年期間清償共計960,000 元，亦顯高於第
    3 次拍賣價額扣除房貸之餘額382,279 元（0000000-000000
    0 ），是異議人所提應處分相對人之該自用住宅後再修正更
    生方案，除違反本院准予更生之規定外，亦與實情不符，自
    非可採。
四、綜上所述，本院98年度司執消債更字第277 號裁定認可更生
    方案，尚屬公允，異議人執前詞指摘原裁定為不當，求予廢
    棄，為無理由，應予駁回。
五、依消費者債務清理條例第15條、民事訴訟法第240 條之4 第
    3 項後段、第78條，裁定如主文。
中    華    民    國    99    年    3    月     11    日
                  民事第三庭  法  官  藍家慶
上為正本係照原本作成
如不服本裁定，應於裁定送達後10日內，以書狀向本院提出抗告
，並繳納抗告費新臺幣1 千元
中    華    民    國    99    年    3    月     11    日
                              書記官  呂姿儀

司法院資訊處製作；財團法人民間司法改革基金會備份。
